【裁判字號】    92,易,148
【裁判日期】    920430
【裁判案由】    竊盜
【裁判全文】
臺灣屏東地方法院刑事判決                          九十二年度易字第一四八號
    公  訴  人  臺灣屏東地方法院檢察署檢察官
    被      告  己○○
    選任辯護人  葉武侯
右列被告因竊盜案件，經檢察官提起公訴（九十二年度偵字第二三三號、第三八四號
、第八七二號），本院判決如左：
    主  文
己○○被訴竊盜他人所有之膠筏部分無罪。
其餘部分公訴不受理。
    理  由
一、公訴意旨略以：被告己○○曾有多次竊盜、麻藥及槍砲、盜匪等犯行，民國九十
    一年二月七日假釋出獄後，於假釋期間，竟不知悔改，復基於意圖為自己不法所
    有之概括犯意，連續於下列時間、地點，分別以下列手段，竊取下列之人所有之
    物：(一)於九十一年十二月六日凌晨三、四時許，至屏東縣新園鄉○○村○○路，
    徒手竊取戊○○所有飼於鐵籠之白斑鳩十隻藏於尼龍網得手後，於同日早晨某時
    攜至屏東縣新園鄉○○村○○路六號方榮芳住處，以新臺幣一千元代價賣予不知
    情之方榮芳（另為不起訴處分）。(二)於同年十二月八日十二時許，在屏東縣東港
    鎮新基高中前，竊取丙○○所有之車牌號碼ＰＦＹ－八五五號機車得手後，為掩
    人耳目，復卸下原ＰＦＹ－八五五號車牌丟棄，並將其於不詳時間在屏東縣東港
    鎮○○路拾得離本人高春珠持有之車牌號碼ＰＩＤ－四一七號機車車牌一面，裝
    置於該機車而侵佔之。(三)於同年十二月二十五日凌晨零時三十分許，在屏東縣新
    園鄉鹽埔漁港水遷尊王廟後方處，竊取乙○○所有，車牌號碼ＷＫ－八四九九號
    自小貨車，得手後供己作代步工具。(四)於同年十二月二十七日凌晨四時許，駕駛
    前揭小貨車至屏東縣新園鄉○○村○○路五二０之八號庚○○經營之檳榔店，逾
    越該店之窗戶進入店內竊取庚○○所有之電動玩具四台得手後，因覓無機台內之
    財物，隨將四台電動玩具棄置於東港溪中。(五)於同年十二月二十七日凌晨六時三
    十分許，駕駛前揭小貨車搭載周志常（車上查獲毒品部分另案偵查），行經屏東
    縣新園鄉○○村○○路二０三號處前，因遇警攔檢，為躲避追緝，棄車逃經屏東
    縣新園鄉○○村○○路九巷二七之八號前東港溪堤岸旁時，復竊取岸邊丁○○所
    有之膠筏一具得手，旋為警查獲，因認被告己○○涉犯刑法竊盜等罪嫌。
二、不受理部分：
    按已經提起公訴或自訴之案件，在同一法院重行起訴者，應諭知不受理之判決，
    刑事訴訟法第三百零三條第二款定有明文。本件公訴意旨固以被告己○○自九十
    一年十二月六日起至同年十二月二十七日止所為前揭犯行，涉犯連續竊盜罪嫌，
    於九十二年二月十一日提起本件公訴，並於九十二年二月十八日繫屬於本院。惟
    查，被告己○○為右揭行為前稍早，因基於意圖為自己不法所有之概括犯意，先
    於九十一年八月十二日晚間八時五十分許，在坐落屏東縣東港鎮○○里○○路六
    六號之寺廟「太子宮」內竊取廟內財物，繼於同年十月二十七日下午四時許，在
    同鎮○○里○○街八五巷四六號前，竊取李美珍所有車號ＷＰＬ－四五一號輕機
    車等行為，經臺灣屏東地方法院檢察署檢察官於九十一年十一月七日提起公訴，
    並於同年十一月二十日已繫屬於本院，嗣由本院明股於九十二年三月十七日以九
    十一年度易字第一二九六號以連續竊盜罪判處有十月，有臺灣高等法院被告全國
    前案紀錄表、臺灣屏東地方法院檢察署刑案資料查註紀錄表、起訴書及判決書各
    一份在卷可按。經本院調取該案全卷審視後，認為本件公訴意旨指訴被告己○○
    所為前揭編號(一)、(二)、(三)、(四)部分犯行，與被告己○○所為上開同為臺灣屏東地
    方法院檢察署檢察官起訴而先繫屬於本院之二次犯行，時間緊接，手法相同，觸
    犯構成要件同一之罪名，顯係基於概括犯意反覆為之，具有連續犯之裁判上一罪
    關係，為同一案件，是此部分即屬已經提起公訴之案件，在同一法院重行起訴，
    揆諸前開說明，自應諭知不受理之判決。
三、無罪部分：
  (一)公訴意旨認定被告己○○右揭編號(五)部分犯行，係以被害人丁○○之指述及卷附
    贓物領據一張、照片二幀為其論據。訊據被告己○○雖坦承右揭時地將丁○○所
    有上開膠筏駕走，然堅詞否認有竊盜犯行，並以：當時伊被警察包圍，因警員六
    、七人拿槍追伊，伊看到那膠筏就跳上去發動引擎溯溪逃亡，後來伊想跑不掉，
    就自己上岸，隨後就被逮捕等語置辯。辯護人則以：被告當時之所以駕走膠筏，
    是為逃避警方之追捕，且其過程均在警方視線所及及監控追躡之中，則被告並無
    將該膠筏竊為己有之意，與竊盜罪之構成要件不符等語為被告辯護。
  (二)按行為之處罰，以行為時之法律有明文規定者，為限，刑法第一條開宗明義。犯
    罪事實應依證據認定之，無證據不得推定其犯罪事實；不能證明被告犯罪或其行
    為不罰者，應諭知無罪之判決，刑事訴訟法第一百五十四條、第三百零一條第一
    項定有明文。又刑法第三百二十條第一項竊盜罪之構成要件，除以行為人有意圖
    為自己或第三人不法所有之特別主觀不法構成要件要素，及「竊取」他人之物之
    客觀構成要件行為，其主觀須對行為之方式、標的及結果並有認識及意欲者，始
    足當之。而「竊取」之定義，學說上固有自比較法觀點，認為應比照德國刑法第
    二百四十二條第一項規定，只要以非暴力之和平手段，違反持有人之意思，或未
    得持有人之同意，而取走其持有物，即為已足，不以係乘人不知不覺，且以秘密
    或隱密之方法為必要。惟查，德國刑法第二百四十二條第一項「Diebstahl 」罪
    所規定之構成要件行為「Wegnehmen 」，依其文意原僅具有「拿取」、「取走」
    之意，價值中性，並未偏於特定情狀下作為之意涵；然我國刑法第三百二十條第
    一項所規定竊盜罪之構成要件既以「竊取」，而非單純「拿取」或「取走」做為
    構成要件行為之規定，原已就其行為之主、客觀情狀予以規範，今「竊」字依其
    文意既有「私下」、「暗自」之意，舊律對於財產法益之犯罪形態，猶有「公取
    、竊取，皆為盜」、「竊取，潛形、隱面而為」等固有名詞及分類，依文意現行
    刑法關於竊盜罪之規定顯係承襲我國固有法制，而非繼受外國法所制定，其構成
    要件行為態樣猶與上開比較法上之規定有間，自以行為人乘人不知而利用秘密或
    隱密之方式，破壞他人對於動產之管理監督關係，而重新建立一持有支配關係者
    ，方能合致於竊盜罪之構成要件，最高法院二十二年上字第一三三四號判例、司
    法院三十三年院字第二六六一號解釋同此意旨，可供參照。
  (三)經查，被告己○○於實施前揭編號(四)部分犯行時，因遭巡邏員警當場發現而駕車
    逃逸，嗣行至屏東縣新園鄉○○村○○路二０三號處前為警攔檢而棄車躍入東港
    溪中，並在員警追躡、監控下，登上丁○○停放岸邊之上開膠筏溯溪逃亡，而遭
    警方沿溪岸圍捕等情，除據被告己○○供述、證人即東港分局員警林振成證述外
    ，並經證人即東港分局員警甲○○到庭證稱：「我們是四至六巡邏時在檳榔攤那
    邊發現被告及所駕的廂型車，那鐵門開到一半，我們就倒車想下來查察，被告看
    到我們就跳上車，我下車要攔他，差一點被撞到... 我們就呼叫支援，後來在鹽
    埔新港那裡包夾到被告的車，後來被告倒車要撞我們，我們同事就開三槍，同行
    的另一個人被我們逮捕，被告就跳到鹽埔新港的水中，然後他就游到對岸，我也
    繞過去等他，其間他都沒有離開我們的視線，我們叫他上岸他不要，就沿岸邊水
    深及胸的區域繼續行走，我始終離他三、四公尺的範圍跟隨，後來走到有一部膠
    筏那裏，被告就自行將膠筏解下，往東港溪的上游行駛，當時在兩岸支援的警員
    約有十幾個人，都看著他如何表演，行駛了約一公里到東港大橋附近，就發現他
    靠岸並跑上岸... 從被告跳下水中，一直到他停船上岸，一直都在我們的視線中
    ... 我們的警力散布在岸的兩旁，我們都在制高點，而且沿路被告都在注意我們
    的動態，他應該知道始終沒有離開我們的視線」等語（詳本院卷第七十五頁以下
    訊問筆錄），洵堪認定。
  (四)刑法竊盜罪所規定之不法所有意圖，既屬行為人以自己居於類似所有人地位而持
    有、處分標的物之主觀意識，被告己○○右揭時地為逃避員警追捕，擅自將丁○
    ○所有停放岸邊之膠筏駕走供自己使用，嗣後並逕棄置於他處後登岸，依現存卷
    證雖無從認定其著手取走膠筏時，主觀上是否有終局保有該膠筏並持續使用支配
    之意思，然亦無證據可認其係以暫時使用，嗣後即有歸還並回復原所有人對該物
    管理支配權之意思，依其客觀逃亡計劃及後續行為，猶可認為其為達自己逃亡之
    目的而取用該膠筏，嗣目的達成或中綴後，原有本於類似所有人之地位棄置、處
    分該膠筏之意思，其行為時主觀上對該膠筏顯已具備不法所有之意圖。惟依前述
    ，被告己○○於取用上開丁○○所有膠筏時，距離追捕之員警僅數步之遙，對於
    自己行為係在多數員警注視下公然所為，並非乘人不知而秘密為之一節，知之甚
    明，是其此部分行為顯不符合前開「竊取」之定義，無從成立刑法第三百二十條
    第一項竊盜罪之構成要件，依現有卷證復不能認為有其他罪名之成立，揆諸前引
    法條意旨，自應認為被告此部分行為不成立犯罪，復與上開諭知不受理之部分無
    裁判上一罪關係，應就此部分為被告己○○無罪之諭知。
據上論斷，應依刑事訴訟法第三百零一條第一項、第三百零三條第二款，判決如主文
。
本案經檢察官吳書嫺到庭執行職務。
中      華      民      國    九十二    年      四      月    三  十    日
                                      臺灣屏東地方法院刑事第四庭
                                          法  官   陳松檀
右正本證明與原本無異。
如不服本判決應於收受本判決後送達後十日內向本院提出上訴書狀，其未敘述上訴理
由者，並得於提起上訴後十日內向本院補提理由書狀（均須按他造當事人之人數附繕
本 ）「切勿逕送上級法院」
                                          書記官   張福山
中      華      民      國    九十二    年      四      月    三  十    日


司法院資訊處製作；財團法人民間司法改革基金會備份。
